【裁判字號】    95,訴,2705
【裁判日期】    951030
【裁判案由】    毒品危害防制條例
【裁判全文】
臺灣高雄地方法院刑事判決              95年度訴字第2705號
公  訴  人  臺灣高雄地方法院檢察署檢察官
被      告  乙○○
上列被告因違反毒品危害防制條例案件，經檢察官提起公訴（95
年度毒偵字第4319號、第5016號）及移送併辦（95年度毒偵字第
6263號），本院訊問後，被告為認罪之陳述，本院合議庭裁定由
受命法官獨任進行簡式審判程序，判決如下：
    主  文
乙○○連續施用第一級毒品，處有期徒刑柒月。扣案之第一級毒
品海洛因壹小包（淨重零點零貳公克，空包裝重零點貳玖公克）
，沒收銷燬之。
    事  實
一、乙○○前因施用毒品案件，經本院裁定送強制戒治，嗣於民
    國94年6月9日釋放出所，並經臺灣高雄地方法院檢察署檢察
    官於94年6月15日以94年度戒毒偵字第330號為不起訴處分確
    定。
二、詎其仍不知悔悟，明知海洛因為毒品危害防制條例第2條第2
    項第1 款之第一級毒品，竟復基於施用第一級毒品海洛因之
    概括犯意，連續於上開強制戒治執行完畢釋放後5年內之：
 (1)95年4 月12日23時45分許為警採尿時回溯24小時內之某時，
    在高雄縣大社鄉○○村○○路「靖海加油站」之男用廁所內
    ，以將海洛因摻入水，用注射針筒注射之方式，施用第一級
    毒品海洛因1次。嗣於95年4月12日12時5 分許，自高雄縣大
    社鄉○○村○○路「靖海加油站」之男用廁所內與劉宏榮（
    另案起訴）一同走出，為警當場查獲。
 (2)95年5月13日16時55分許 (起訴書誤載為查獲之16時20分許)
    為警採尿時回溯24小時內之某時，在高雄縣鳥松鄉○○路13
    8 號公共廁所內，以將海洛因摻入水，用注射針筒注射之方
    式，施用第一級毒品海洛因1次。嗣於95年5月13日16時20分
    許，在高雄縣鳥松鄉○○路138 號公共廁所內，為警當場查
    獲，並扣得海洛因1小包（淨重0.02公克，空包裝重0.29 公
    克），經乙○○同意後，為警採尿送驗，呈現嗎啡陽性反應
    ，始查悉上情。
 (3)95年6月5日中午12時55分許為警採尿時回溯24小時內之某時
    ，在高雄縣大樹鄉統一加油站廁所內，以將海洛因摻入水，
    用注射針筒注射之方式，施用第一級毒品海洛因1 次。嗣於
    95年6 月5 日中午12時55分許，為警查獲採尿送驗後，呈現
    嗎啡陽性反應，方知上情。
三、案經高雄縣政府警察局仁武分局、高雄市政府警察局苓雅分
    局報請臺灣高雄地方法院檢察署檢察官偵查起訴及高雄縣政
    府警察局仁武分局報請臺灣高雄地方法院檢察署檢察官移送
    併辦審理。
    理  由
壹、程序部分：
    本件被告乙○○所犯為死刑、無期徒刑或最輕本刑為3 年以
    上有期徒刑以外之罪，其於準備程序中就被訴事實為有罪之
    陳述，經法官告知簡式審判程序之旨，並聽取公訴人及被告
    之意見後，依刑事訴訟法第273條之1第1 項規定，裁定由受
    命法官獨任進行簡式審判程序，合先敘明。
貳、實體部分：
一、上揭犯罪事實，已據被告於警詢、偵訊、本院調查、審理中
    坦承不諱，且其於95年4月12日23時45分許、95年5月13日16
    時55分許、95年6月5日中午12時55分許所採驗之尿液，分別
    經送往臺灣檢驗科技股份有限公司、高雄市立凱旋醫院、臺
    灣檢驗科技股份有限公司檢驗，結果確呈第一級毒品海洛因
    代謝後嗎啡之陽性反應，此有卷附高雄市立凱旋醫院95年 6
    月5日A00000000號濫用藥物尿液檢驗報告、臺灣檢驗科技股
    份有限公司95年4月26日第KＺ000000000000號、95年6月28日
    第KＺ000000000000號濫用藥物尿液檢驗報告可稽；另扣案之
    不明粉末1 小包，經送往法務部調查局鑑定，結果確含第一
    級毒品海洛因成分，此有該局調科壹字第220023644 號鑑定
    通知書在卷可佐，復有照片、尿液採證代碼對照表、扣押物
    品目錄表在卷足憑，足認被告上開自白確與事實相符，洵堪
    採信。本件事證明確，應論罪科刑。
二、又被告前因施用毒品案件，經本院裁定送強制戒治，嗣於民
    國94年6月9日釋放出所，並經臺灣高雄地方法院檢察署檢察
    官於94年6月15日以94年度戒毒偵字第330號為不起訴處分確
    定等情，有本院被告院內索引卡紀錄表、臺灣高等法院被告
    前案紀錄表、被告刑案資料查註紀錄表、全國施用毒品案件
    紀錄表在卷可稽，被告於上開強制戒治執行完畢釋放後，5
    年內再為本件施用毒品犯行，自應依法論罪科刑。
三、按94年2月2日修正公布後刑法第2條第1項規定：「行為後法
    律有變更者，適用行為時之法律。但行為後之法律有利於行
    為人者，適用最有利於行為人之法律」。而此係為規範行為
    後法律變更所生新舊法律比較適用之準據法（最高法院95年
    度第8 次刑事庭會議參照）。經查：本件新舊法比較適用之
    結果如附表所示，經比較之結果應適用被告行為時即94年 2
    月2日修正公布前之刑法，合先敘明。
四、按海洛因係毒品危害防制條例第2條第2項第1 款所稱之第一
    級毒品，是被告施用海洛因之行為，係犯該條例第10條第 1
    項之施用第一級毒品罪。被告持有第一級毒品，嗣進而施用
    之，持有之低度行為應為施用之高度行為所吸收，不另論罪
    。被告先後3 次施用毒品之犯行，時間緊接，方法相同，觸
    犯構成要件相同之罪名，顯係基於概括犯意為之，為連續犯
    ，應依94年2月2日修正公布前之刑法第56條之規定，以1 罪
    論並加重其刑。至公訴人雖未就被告於95年6 月5 日之施用
    毒品犯行（即移送併辦部分），於起訴書犯罪事實欄中敘明
    ，惟該部分行為與已敘及部分，有連續犯之裁判上一罪關係
    ，已如前述，為起訴效力所及，本院自得併予審理。
五、爰審酌被告前已因施用毒品案件經觀察勒戒、強制戒治，本
    應戒除毒癮，不料其竟仍繼續施用毒品，顯見其並無戒除毒
    害之決心，本不宜寬貸，惟念其犯後坦承犯行，態度良好，
    且施用毒品乃自戕一己之身體健康，行為本身對社會所造成
    之危害並非直接、巨大，犯罪動機、目的、罹患疾病之生活
    狀況等一切情狀，量處如主文所示之刑。
六、末按查獲之第一級毒品，不問屬於犯人與否，均沒收銷燬之
    ，毒品危害防制條例第18條第1 項前段定有明文。查扣案之
    不明粉末1 小包，經鑑定結果確含第一級毒品海洛因之成分
    ，業如上述，且盛裝上開扣案毒品之空包裝袋（重0.29公克
    ），雖經法務部調查局就之與其所盛裝之第一級毒品海洛因
    分別鑑析其重量，有法務部調查局前開鑑定通知書在卷可憑
    ，惟因法務部調查局一般係以傾倒之方式，將包裝袋內之第
    一級毒品海洛因倒出而與包裝袋分離而稱重，必要時，輔以
    刮杓刮取袋內粉末，然無論依何種方式分離，包裝袋內均有
    極微量之第一級毒品海洛因殘留，業經法務部調查局93 年3
    月19日調科壹字第09300113060 號函釋在案，此為本院職務
    上已知之事實，足認前開空包裝袋（重0.29公克），內含極
    微量第一級毒品海洛因殘留而無法析離，均應整體視為查獲
    之第一級毒品海洛因，依毒品危害防制條例第18條第1 項前
    段之規定，不問屬於犯人與否，均宣告沒收銷燬之。而鑑驗
    所耗損之毒品，既已費失，自無庸宣告沒收銷燬。另被告所
    有供施用第一級毒品海洛因使用之注射針筒，業已丟棄，據
    被告供明在卷，是無從宣告沒收，附此敘明。
七、據上論斷，應依刑事訴訟法第273條之1第1項、第299條第1
    項前段，毒品危害防制條例第10條第1項、第18條第1項前段
    ，94年2月2日修正公布後刑法第2條第1項前段、第11條、修
    正前第56條，判決如主文。
八、本案經檢察官甲○○到庭執行職務。
中    華    民    國    95    年    10    月    30    日
                  刑事第十一庭  法  官   吳金芳
以上正本證明與原本無異。
如不服本判決，應於收受送達後10日內，向本院提出上訴書狀。
中    華    民    國    95    年    10    月    31    日
                                書記官   劉音利
附錄本案論罪科刑法條：
毒品危害防制條例第10條第1項
施用第一級毒品者，處6月以上5年以下有期徒刑。
附表
┌──┬───────┬────┬────┬────┬────┬────┬──┐
│編號│比較項目      │94年2 月│94年2 月│比較依據│比較理由│比較結果│備考│
│    │              │2 日修正│2 日修正│        │        │何者對行│    │
│    │              │公布前之│公布後之│        │        │為人有利│    │
│    │              │刑法    │刑法    │        │        │        │    │
├──┼───────┼────┼────┼────┼────┼────┼──┤
│1   │連續犯        │第56條：│第56條：│94年2 月│94年2 月│94年2 月│    │
│    │              │連續數行│刪除。  │2 日修正│2 日修正│2 日修正│    │
│    │              │為而犯同│        │公布前之│公布前之│公布前之│    │
│    │              │一之罪名│        │刑法第2 │刑法，被│刑法    │    │
│    │              │者，以一│        │條第1 項│告應依連│        │    │
│    │              │罪論。但│        │        │續犯以一│        │    │
│    │              │得加重其│        │        │罪論並加│        │    │
│    │              │刑至二分│        │        │重其刑，│        │    │
│    │              │之一。  │        │        │但依修正│        │    │
│    │              │        │        │        │公布後之│        │    │
│    │              │        │        │        │刑法，則│        │    │
│    │              │        │        │        │應論以數│        │    │
│    │              │        │        │        │罪，故應│        │    │
│    │              │        │        │        │以修正公│        │    │
│    │              │        │        │        │布前之刑│        │    │
│    │              │        │        │        │法第56條│        │    │
│    │              │        │        │        │，對被告│        │    │
│    │              │        │        │        │論以連續│        │    │
│    │              │        │        │        │犯對被告│        │    │
│    │              │        │        │        │較有利  │        │    │
├──┼───────┼────┴────┴────┴────┴────┴──┤
│    │綜合比較之結果│行為時法即94年2 月2 日修正公布前之刑法較有利被告      │
└──┴───────┴───────────────────────────┘


司法院資訊處製作；財團法人民間司法改革基金會備份。
